---
title: "E03 - Estadística Inferencial"
author: "Equipo 1"
date: "2024-10-07"
output:
    html_document:
    highlight: tango
    word_document: default
    pdf_document: default
---

<style>
body {
  font-family: 'Calibri', sans-serif;
}
</style>

```{r setup, include=FALSE}
knitr::opts_chunk$set(echo = TRUE)
```

```{r}
options(repos = c(CRAN = "https://cran.rstudio.com/"))

if (!requireNamespace('ggpattern', quietly = TRUE)){
  install.packages('ggpattern')
}
library(ggpattern)
if (!requireNamespace('dplyr', quietly = TRUE)){
  install.packages('dplyr')
}
library(dplyr)
if (!requireNamespace('ggplot2', quietly = TRUE)){
  install.packages('ggplo2')
}
library(ggplot2)
if (!requireNamespace('ggpubr', quietly = TRUE)){
  install.packages('ggpubr')
}
library(ggpubr)
if (!requireNamespace('pwr', quietly = TRUE)){
  install.packages('pwr')
}
library(pwr)

library(tidyr)
if (!requireNamespace('tidyr', quietly = TRUE)){
  install.packages('tidyr')
}
library(tidyr)
```

# Enunciado
En una planta química hay dos máquinas que envasan detergentes industriales en bidones con un volumen de producto que sigue una distribución normal con desviación estándar de 1 litro. La ingeniera a cargo de la planta debe asegurar que los bidones se están llenando con una media de 10 litros. Pero ella tiene la sospecha de que hay desviaciones en esta media, lo que piensa confirmar usando una muestra aleatoria de 100 envases (50 de cada una de las máquinas). También cree que hay diferencia en el cumplimiento del volumen requerido entre la máquina más antigua y la más moderna, que han de andar por el 90% y 96% de los bidones, respectivamente.

Desviación Estándar = 1 litro
Media = 10 litros
n = 100

Error Tipo II
  Maquina Antigua = 0,1
  Maquina Nueva = 0,04
  
 La media del llenado de los bidones es de 10 litros:
   Ho: mu = 10 litros.

 La media de llenado de los bidones es distinta de 10 litros
    Ha: mu =/ 10 litros.
    
    
  
  
## Pregunta 1
Si la ingeniera piensa rechazar la hipótesis nula cuando la muestra presente una media menor a 9,78 litros o mayor a 10,22 litros, ¿cuál es la probabilidad de que cometa un error de tipo I? Para responder, generen un gráfico de la distribución muestral de las medias hipotetizada en donde se marquen las zonas correspondientes a la probabilidad solicitada, para luego, basándose en este gráfico, calcular el área correspondiente. Tome como ejemplo los scripts presentados en la lectura sobre poder estadístico.

```{r}
# Parámetros de la población y la muestra
media_poblacional <- 10
desviacion_estandar <- 1
n <- 100
SE <- desviacion_estandar / sqrt(n)

# Límites de rechazo para la hipótesis nula
x1 <- 9.78
x2 <- 10.22

# Calcular los valores críticos Z
z_critico_inferior <- qnorm(0.025, mean = media_poblacional, sd = SE)
zinf = (media_poblacional - x1)/SE
z_critico_superior <- qnorm(0.975, mean = media_poblacional, sd = SE)
zsup = (media_poblacional - x2)/SE

# Crear una secuencia de valores para el eje x
x <- seq(media_poblacional - 4*SE, media_poblacional + 4*SE, length.out = 1000)

# Crear el gráfico base usando ggplot
g <- ggplot(data.frame(x), aes(x = x)) +
  stat_function(fun = dnorm, args = list(mean = media_poblacional, sd = SE), 
                geom = "line", colour = "blue", size = 1) +
  labs(x = "Litros", y = "Densidad", 
       title = "Distribución Muestral de la Media") +
  theme_pubr() +
  geom_vline(xintercept = media_poblacional, colour = "blue", linetype = "dashed")

# Agregar áreas de rechazo
g <- g + 
  stat_function(fun = dnorm, args = list(mean = media_poblacional, sd = SE), 
                geom = "area", fill = "red", xlim = c(min(x), x1)) +
  stat_function(fun = dnorm, args = list(mean = media_poblacional, sd = SE), 
                geom = "area", fill = "red", xlim = c(x2, max(x)))

# Imprimir el gráfico
print(g)

```

```{r}



media_nueva = rnorm(50, mean=10, sd=1)


media_nueva = mean(media_nueva)
media_nueva


media_antigua = rnorm(50, mean=10, sd=1)


media_antigua = mean(media_antigua)
media_antigua

#Diferencia de medias
resta_media = media_nueva - media_antigua

#Para calcular el efecto (diferencia de medias / desviación estandar)
efecto= resta_media/desviacion_estandar
efecto

pwr.norm.test(d=efecto, n=100, sig.level = NULL, power = 0.96, alternative = "two.sided" )



```


```{r}
# Parámetros del problema
mu <- 10  # Media poblacional
sigma <- 1  # Desviación estándar poblacional
n <- 100  # Tamaño de la muestra
x1 <- 9.78  # Límite inferior para rechazar H0
x2 <- 10.22  # Límite superior para rechazar H0

# Calcular el error estándar de la media (SEM)
SEM <- sigma / sqrt(n)

# Convertir los límites x1 y x2 en valores Z
Z1 <- (x1 - mu) / SEM
Z2 <- (x2 - mu) / SEM

# Calcular la probabilidad de cometer un error Tipo I
p_error_tipo_I <- (pnorm(Z1) + (1 - pnorm(Z2))) * 100

# Imprimir la probabilidad de cometer un error Tipo I
print(paste("Probabilidad de error Tipo I:", p_error_tipo_I, "%"))

```


# Problema 2: Si el verdadero volumen medio de los bidones fuera de 10,2 litros, ¿cuál sería la probabilidad de que la ingeniera, que obviamente no conoce este dato, cometa un error de tipo II? Para responder, agregue al gráfico anterior la verdadera distribución muestral de las medias y marquen (con otro color) la zona correspondiente a la probabilidad solicitada, para luego, basándose en este gráfico, calcular el área correspondiente. También hay ejemplos de este procedimiento en la lectura sobre poder estadístico.

```{r}

# Nueva media poblacional verdadera
mu_verdadera <- 10.2

# Calcular la probabilidad de cometer un error Tipo II (β)
beta <- pnorm(Z2, mean = (mu_verdadera - mu) / SEM, sd = 1) - pnorm(Z1, mean = (mu_verdadera - mu) / SEM, sd = 1)

# Imprimir la probabilidad de cometer un error Tipo II
print(paste("Probabilidad de error Tipo II:", beta * 100, "%"))

# Grafico correspondiente

# Áreas para el error tipo I (Alpha) y tipo II (Beta)
alpha_area <- pnorm(Z1) + (1 - pnorm(Z2))
beta_area <- pnorm(Z2, mean = mu_verdadera, sd = SEM) - pnorm(Z1, mean = mu_verdadera, sd = SEM)

# Límites para rechazar H0
lim_inferior <- 9.78
lim_superior <- 10.22

# Nueva media poblacional verdadera
mu_verdadera <- 10.2

# Zonas de rechazo para la media hipotética
Z1 <- (lim_inferior - mu) / SEM
Z2 <- (lim_superior - mu) / SEM

# Áreas para el error tipo I (Alpha) y tipo II (Beta)
alpha_area <- pnorm(Z1) + (1 - pnorm(Z2))
beta_area <- pnorm(Z2, mean = mu_verdadera, sd = SEM) - pnorm(Z1, mean = mu_verdadera, sd = SEM)

# Generar el gráfico con las áreas de error marcadas
p <- ggplot(data = data.frame(x = c(mu - 4 * SEM, mu + 4 * SEM)), aes(x = x)) +
  stat_function(fun = dnorm, args = list(mean = mu, sd = SEM), color = "black", size = 0.5) +
  stat_function(fun = dnorm, args = list(mean = mu_verdadera, sd = SEM), color = "blue", size = 0.5) +
  stat_function(fun = dnorm, args = list(mean = mu, sd = SEM), 
                geom = "area", fill = "red", xlim = c(mu - 4 * SEM, lim_inferior), alpha = 0.5) +
  stat_function(fun = dnorm, args = list(mean = mu, sd = SEM), 
                geom = "area", fill = "red", xlim = c(lim_superior, mu + 4 * SEM), alpha = 0.5) +
  stat_function(fun = dnorm, args = list(mean = mu_verdadera, sd = SEM), 
                geom = "area", fill = "blue", xlim = c(lim_inferior, lim_superior), alpha = 0.5) +
  geom_vline(xintercept = lim_inferior, linetype = "dashed", color = "black") +
  geom_vline(xintercept = lim_superior, linetype = "dashed", color = "black") +
  geom_vline(xintercept = mu_verdadera, linetype = "dotdash", color = "blue") +
  annotate("text", x = mu - 3 * SEM, y = 0, label = "Alpha", hjust = 0, vjust = 0, angle = 90, color = "black") +
  annotate("text", x = mu_verdadera, y = 0, label = "Beta", hjust = 0, vjust = 0, angle = 90, color = "blue") +
  labs(title = "Distribución Muestral de las Medias", x = "Media de la muestra", y = "Densidad") +
  theme_minimal()

# Imprimir el gráfico
print(p)

```


# Problema 3: Como no se conoce el verdadero volumen medio, genere un gráfico del poder estadístico con las condiciones anteriores, pero suponiendo que el verdadero volumen medio podría variar de 9,5 a 10,5 litros. Hay un ejemplo de este tipo de gráfico en la lectura sobre poder estadístico.

```{r}

# Rango de medias verdaderas a considerar
medias <- seq(9.5, 10.5, by = 0.01)

# Designamos un alfa de 0.05
alfa<- 0.05

#100 muestras (n)
n<- 100

desviacion_estandar = 1

media_nula = 10

#Calculamos el tamaño del efecto
deltas <- medias - media_nula
deltas_norm <- deltas/desviacion_estandar

#Hacemos el cálculo del poder de la prueba Z 

funcion_b <- function(x) pwr.norm.test(x,n=n, sig.level = alfa,
                                       alternative = "greater")[["power"]]


poder_unilat <- sapply(deltas_norm, funcion_b)

# Crear dataframe para el gráfico
poder_df <- data.frame(medias = medias, poder = poder_unilat)

# Graficar el poder estadístico
ggplot(poder_df, aes(x = medias, y = poder)) +
                                geom_line() +
                                ggtitle("Poder v/s Litros") +
                                labs(x = "Litros", y = "Poder")


```






# Problema 4: Considerando un volumen medio de 10 litros, ¿cuántos bidones deberían revisarse para conseguir un poder estadístico de 0,75 y un nivel de significación de 0,05?

```{r}
#Se definen el nivel de significancia y poder dados en el enunciado
media = 10
alpha = 0.05
poder = 0.75

#media real dado en el problema 2
media_real = 10.2

#Tamaño del efecto d
d = (media_real - media)

# Se usa pwr.norm.test para comprobar la cantidad de datos que se necesitan para tener dicha potencia y nivel de significancia
resultado = pwr.norm.test(d = d, n = NULL, sig.level = alpha, power = poder, alternative = "two.sided")
print(resultado)

#Se extrae el dato del tamaño de la muestra del calculo anterior
n = resultado$n
n = ceiling(n)

cat("La cantidad de bidones a revisar para conseguir un poder de 0.75 mediante un nivel de significancia del 5% son:", n)
```

# Problema 5: ¿Alcanzaría esta muestra para detectar la diferencia que la ingeniera sospecha que existe entre las dos máquinas de la planta con las mismas probabilidades de cometer errores?

Primero se definen las hipótesis nula y alternativa:

Ho = $n_{1} = n_{2};$ $n_{1}:$ 100 , $n_{2}:$ n esperados para la muestra
- (No se puede determinar una diferencia entre las probabilidades de cometer un error entre las dos máquinas)

Ha = $\mu{1} \neq \mu{2}$
- (Si se puede determinar una diferencia entre las probabilidades de cometer un error entre las dos máquinas)

Luego, utilizando los elementos ya definidos en el problema anterior tenemos:
```{r}
#Se define el tamaño muestral dado por el enunciado
n_inic = 100

#Calculando proporciones para máquina 1(antigua) y 2(nueva)
p1 = 90/100
p2 = 96/100

#Ahora se calcula el tamaño del efecto (H de Cohen)
tam_efecto = 2*asin(sqrt(p1)) - 2*asin(sqrt(p2))

#Recordando que se usan 2 máquinas, una la cual produce un 90% de sus envases con el volumen adecuado (10 litros) y otra al 96%, se utiliza la función de cálculo de potencia para 2 proporciones de igual tamaño muestral para calcular el número de envases necesarios para cubrir la potencia y alpha dado (calculando como n = NULL)
cantidad = pwr.2p.test(h = tam_efecto, n = NULL, power = poder, sig.level = alpha, alternative = "two.sided")
print(cantidad)

#Se extrae el componente "n" (tamaño de la muestra) obtenido en la función
n = ceiling(cantidad$n)

if(n_inic > n){
  cat("La muestra dada por el enunciado es suficiente para poder encontrar una diferencia entre las dos máquinas y sus resultados")
} else{
  cat("La muestra dada por el enunciado NO es suficiente para poder encontrar una diferencia entre las dos máquinas y sus resultados")
}
```